臺灣高等法院刑事判決　　　　　　 95年度重上更（三）字第134號
上　訴　人　臺灣板橋地方法院檢察署檢察官
被　　　告　丙○○
選任辯護人　楊正評律師
上列上訴人即檢察官因被告違反麻醉藥品管理條例等案件，不服
臺灣板橋地方法院九十二年度訴緝字第三十九號，中華民國九十
三年九月二十二日第一審判決（起訴案號：臺灣板橋地方法院檢
察署八十四年度偵字第二一一○六號），提起上訴，本院判決後
，經最高法院發回更審，本院判決如下：
    主  文
原判決關於非法販賣化學合成麻醉藥品部分撤銷。
丙○○連續非法販賣化學合成麻醉藥品，累犯，處有期徒刑陸年
壹月，褫奪公權參年。扣案之天平秤壹組（含法碼）、塑膠分裝
袋陸個均沒收。
    犯罪事實
丙○○明知安非他命不得非法吸用、持有及販賣，竟基於販賣安
非他命意圖營利之概括犯意，連續自八十四年三月初起，至同年
十月中旬止，分別為下列販賣安非他命之行為：
一、自八十四年三月初起至同年八月間止，在台北縣三重市○○
    街十號三樓丙○○住處，先以由乙○○以呼叫器00000
    0000或電話0000000與丙○○聯絡後，再以每包
    安非他命（約半兩）新台幣三萬元之價格，販賣安非他命予
    乙○○牟利先後共四次。
二、自八十四年九月初至同年十月中旬，在上開三重長興街十號
    三樓及台北成都路一三五號四樓戊○○之住處，先以每一兩
    安非他命三萬元之價格，向高雄不詳姓名，綽號「阿風」（
    譯音）之成年男子買入後，再以每一兩安非他命價錢六萬元
    至七萬元不等，而販賣安非他命予甲○○牟利多次。
三、於八十四年八月及九月間某日，在台北縣蘆洲鄉○○街三十
    二巷十七號二樓，以一包五千元之價格，販賣安非他命予丁○○牟利二次。
四、於八十四年七、八月間，在臺北市○○路一三五號四樓戊○○住處樓下，以每包（按重約二公克）安非他命，五千元之
    價格，販賣安非他命予戊○○牟利二次。
嗣於八十四年十月十日淩晨二時許，在前開三重市○○街十號三
樓查獲丙○○、張應生，並扣得丙○○所有供販賣毒品用之天平
秤一組（含法碼）及塑膠分裝袋六個。
    理  由
甲、程序部分：
  壹、按判決書應分別記載裁判之主文與理由；有罪之判決書並
      應記載「犯罪事實」，且得與理由合併記載，為九十三年
      六月二十三日修正之刑事訴訟法第三百零八條所明定，參
      諸其立法理由為：刑事有罪判決所應記載之事實應係賦予
      法律評價而經取捨並「符合犯罪構成要件」之具體社會事
      實，爰參考日本刑事訴訟法第三百三十五條第一項之立法
      例，將原條文後段所定「並應記載事實」修正為「並應記
      載犯罪事實」，以臻明確。
      按關於非屬犯罪構成要件之犯罪細節，並不屬於有罪判決
      書必要記載之事項，自亦非判決理由所應敘述之範圍（最
      高法院九十四年台上字第六三三八號判決參照）；次按，
      有罪判決書應記載之「犯罪事實」，應係指符合犯罪構成
      要件之具體社會事實，如被告犯罪之時間、地點、手段以
      及其他該當於犯罪構成要件而足資認定既判力範圍之具體
      社會事實；至於構成要件以外之其他適用法律事實，例如
      ：刑罰之加重或減輕事由，可無須在「犯罪事實」欄中記
      載，僅於理由內依刑事訴訟法第三百十條第四款記載其理
      由即足（最高法院九十四年台非第一五二號判決參照），
      合先敘明。
  貳、上訴範圍：
    一、起訴書：被告涉犯（一）麻醉藥品管理條例第十三條第
        二項第一款非法販賣化學合成麻醉藥品罪嫌；（二）被
        告犯藥事法第八十三條第一項轉讓禁藥罪嫌。
    二、原審判決主文：丙○○連續明知為禁藥而轉讓，累犯，
        處有期徒刑壹年。丙○○被訴非法販賣化學合成麻醉藥
        品予乙○○、甲○○、蔡孟憬、丁○○部分，無罪。
    三、上訴部分：檢察官認被告被訴非法販賣化學合成麻醉藥
        品判決無罪部分，認原審認事用法顯有違誤。
    四、本院審理部分：被告連續犯麻醉藥品管理條例第十三條
        之一第二項第一款非法販賣化學合成麻醉藥品罪嫌。
  參、證據能力認定：
    一、本件辯護人楊正評律師於本院準備程序時對於證人乙○○、甲○○、蔡孟憬、丁○○、戊○○在警詢時之證言
        ，主張無證據能力。按被告以外之人於審判外之言詞或
        書面陳述，除法律有規定者外，不得作為證據，刑事訴
        訟法第一百五十九條第一項定有明文，上開證言復不符
        合同法第一百五十九條之二、第一百五十九條之三有關
        傳聞法則例外之規定，上開證言自無證據能力。
    二、辯護人另指稱：證據二：證人乙○○於九十四年十月十
        日之檢察官偵訊筆錄、證據三：證人甲○○於八十五年
        一月五日、同年一月二十六日在審判中之證述，均因未
        具結，亦主張無證據能力。按證人依法應具結而未具結
        者，其證言不得作為證據，刑事訴訟法第一百五十八條
        之三定有明文，此部分證人既未依法具結，自不得作為
        本件之證據。
        至辯護人另主張，證據五：丁○○之偵訊筆錄雖有具結
        ，但未於審判中進行詰問程序，且與警詢陳述相矛盾；
        另據三：證人甲○○於八十五年八月十五日原審審理時
        作證雖有具結，但與前陳述有重大矛盾，而均無證據能
        力。惟上述證言既經依法具結，證人丁○○經原審傳喚
        復未到庭，另甲○○業已死亡無法再傳喚，辯護人又無
        法指出前開於檢察官訊問時如何具有顯不可信之情況，
        依刑事訴訟法第一百五十九條之一第一項、第二項傳聞
        法則之例外規定，均應得作為本件之證據。
    三、本件證據一被告之供述，被告及其辯護人並未主張無證
        據能力；另證據二至證據十四除前述證據、警訊筆錄及
        證據十三、證據十四外，分別符合刑事訴訟法第一百五
        十九條之一、第一百五十九條之四之傳聞法則例外規定
        ，而均得作為本件之證據。
    四、證據十三、證據十四被告及其辯護人並未於本院言詞辯
        論終結前表示無證據能力，復查其取得過程無何明顯瑕
        疵，而應可作為本件之證據。
乙、認定犯罪構成要件事實所憑之證據及其認定之理由：
  壹、證據清單：
      證據一、被告丙○○供述（警詢、偵訊、原審、本院）。
      證據二、證人乙○○證述（警詢、偵訊、原審、本院）。
      證據三、證人甲○○證述（警詢、原審）。
      證據四、證人蔡孟憬證述（警詢、偵訊）。
      證據五、證人丁○○證述（警詢、偵訊）。
      證據六、證人蔡秋香證述（警詢、偵訊）。
      證據七、證人張應生證述（警詢、偵訊）。
      證據八、證人戊○○證述（警詢、偵訊、原審）。
      證據九、證人尤長慶（員警）證述（本院前審）。
      證據十、證人沈壽書（員警）證述（本院前審）。
      證據十一、乙○○、蔡秋香搜索扣押證明筆錄
      證據十二、丙○○、張應生扣押證明筆錄。
      證據十三、臺北市政府警察局少年警察隊八十四年十月二
                十四日函（檢送乙○○、甲○○、戊○○、蔡
                孟憬、丁○○涉嫌違反麻醉藥品管理條例案等
                採證照片二十紙）。
      證據十四、扣案之天秤一組、塑膠分裝袋六只、吸食器一
                組、烙鐵一支、瓦斯燈一組。
  貳、認定之理由：
    一、被告販賣安非他命之事實有以下四位證人為證：
    （一）據證人乙○○於偵訊時具結證稱：八十四年八月在陳
          辰亨三重市○○街十號三樓向他（丙○○）買一包三
          萬元約半兩，我是從八十四年三月初開始向他買，共
          買四次。最後一次是買半兩，那是八十四年八月的事
          ；我以呼叫器000000000或電話00000
          00跟他聯絡等語（參見八十四年度偵字第二一一○
          六號偵查卷第十一頁背面至第十二頁）。
          再參酌上開證人於本院審理時具結證稱：上開筆錄的
          名字是我親自簽名的，檢察官沒有對我不當取供；與
          被告沒有過節等語（參見本院卷第七十一頁反面、第
          七十二頁反面），上開證言尚堪採信。
    （二）另據證人甲○○於原審結證稱：我有向丙○○買過安
          非他命，自八十四年九月初至八十四年十月中旬，買
          過很多次，每次都是買一兩，價錢是六萬元至七萬元
          不等；交易地點為三重長興街十號及台北成都路潘美
          慧之住處；我知道丙○○是向高雄的「阿風」購買，
          我後來有直接向阿風購買，我才知道「阿風」一兩才
          賣三萬元，陳賺了大量的差額等語（參見原審卷第二
          十八、二十九頁）。
    （三）復據證人丁○○於檢察官訊問時結證稱：我於八十四
          年八月及九月各向丙○○買過一次安非他命（共計二
          次），皆為丙○○送至臺北縣蘆洲鄉○○街三十二巷
          十七號二樓我的住處給我，一包五千元。我打呼叫器
          跟他聯絡等語（參見八十四年度偵字第二一一○六號
          偵查卷第十二頁）。
    （四）又據證人戊○○於檢察官訊問時結證稱：我安非他命
          是向丙○○買的，我以五千元向丙○○買二包，約二
          公克，八十四年七、八月在臺北市○○路一三五號四
          樓住處樓下向丙○○買，我朋友甲○○有看到我向陳
          辰亨買二次等語（參見八十四年度偵字第二一一０六
          號偵查卷第十一頁背面）。嗣於原審審理與被告對質
          時，證人戊○○又具結證稱：有在八十四年七月及八
          月間有在成都路住處，先後二次以每包二公克安非他
          命，代價五千元，向被告購買安非他命，我還記得，
          因為這是我第一次向他買安非他命，也是我第一次犯
          罪；我警詢中講的話都是實在的；我跟被告購買幾次
          已經記不清楚了，但是都是在我家住處樓下跟他買的
          ；被告賣給我的安非他命吸起來精神會非常好，跟我
          以後吸的安非他命感覺是一樣的等語（參見原審九十
          二年八月十三日筆錄）。就被告於八十四年七月某日
          及同年八月某日，先後二次，在臺北市○○路一三五
          號四樓樓下，將己有之安非他命各一包（皆約二公克
          ），同以五千元之價格，出售予戊○○之事實，證人
          戊○○於偵審中之供證始終如一，並無任何歧異及瑕
          疵可指。
          且核與證人甲○○於原審結證稱：我有看過戊○○向
          丙○○買安非他命，丙○○都拿安非他命到台北市○○路一三五號四樓，戊○○租屋處來賣，這樣有四次
          ，戊○○是我女朋友，丙○○是戊○○介紹給我認識
          的等語相符合，應堪採信。
    二、證人乙○○於被查獲翌日即八十四年十月十日十八時四
        十五分許檢察官庭訊時，雖陳稱：我沒有向丙○○購買
        安非他命，而是在八十四年七月間，他在懷德街向我借
        十八公克安非他命，後來在七月下旬還我五公克，在警
        詢中我是說用借的；警方查獲的安非他命是在高雄向綽
        號『阿峰』的人買的等語（參見八十四年度偵字第九二
        三二號偵查卷第三十二頁），惟此部分因辯護人主張未
        具結無證據能力，而不得作為本件之證據，已如前所述
        。
        另原審於九十二年八月十三日審理時，經傳訊證人乙○○與被告對質，證人乙○○結證稱：沒有在民國八十四
        年三月到十月向被告你有買過安非他命；經質問：「你
        在警詢跟偵查中為何說有跟被告買安非他命？」，答稱
        ：被告之前曾經住過三和路二段長興街那裡，我有去過
        那裡，但是行情沒有到哪裡，我記得那時候二公克是五
        千元；再經質問：「你那時候為什麼會那樣講？答稱：
        太久我忘記了等語（參見原審卷第八十六頁、第八十七
        頁）。
        惟上開證人乙○○與被告同庭受訊，衡情身心難免受到
        被告之壓力；此參酌證人最後答稱：因為時間久遠，忘
        記之前為什麼會指認被告販賣安非他命等語自明，蓋有
        無向被告購買安非他命乃極為明確之事實，苟非受到壓
        力，又焉會忘記乎？再者，無論在時間、交易份量、交
        易價格等重要問題上，證人乙○○先前均指證甚明，若
        非其親身體驗之事實，應無法如此，依此，當以距離案
        件發生時間較近之前述於八十四年十二月十二日檢察官
        訊問時證述情節較可採信。
    三、證人甲○○於警訊、原審本案及他案曾前後四次應訊，
        均明確指認確有向被告購買安非他命，雖其所指時間、
        地點、次數、數量、金額等事項，並非完全一致，惟於
        八十四年十月十一日警局初訊、於台灣台北地方法院八
        十四年度訴字第二六○五號甲○○等煙毒等案八十五年
        一月五日應訊時及於八十五年一月二十六日在同上案同
        院應訊時之證言，或因未符合傳聞法則例外之規定，或
        因未具結而未具證據能力，而不得做為本件之證據，從
        而，自應以前述原審於八十五年八月十五日具結證述之
        情節為可採。
    四、而證人丁○○、戊○○之警詢筆錄因辯護人質疑其證據
        能力而已予排除，而無相互齟齬之疑義。
        另證人戊○○於檢察官訊問及原審訊問時均確有具結；
        所為之證言，無論購買安非他命之時間（八十四年七、
        八月）、地點（臺北市○○路一三五號四樓住處）、數
        量（二公克）、金額（五千元）均相符合，所為證言自
        堪採信。
    五、按販賣毒品犯罪惡性重大，故刑罰法定本刑頗高，依常
        情而論，犯罪行為人在為販賣毒品行為時均小心謹慎，
        極其隱密，唯恐被他人發覺或為警查獲，若以單一販賣
        行為而言，大抵上應僅有犯罪行為人及相對人得知悉，
        而鮮少有第三人在場目擊，今由單一相對人指稱被告涉
        嫌販賣毒品安非他命，苟無其他積極證據足資佐證被告
        犯行，固無由僅因單一證人之指述，遽認定被告犯罪。
        惟若有多位證人同時指認其個別與犯罪行為人間確有毒
        品之買賣行為，再綜合渠等全部證言相互佐證結果，渠
        等之證據證明力顯然較高。
        本件前開四位證人均明確指證被告販賣安非他命，另參
        酌被告於八十四年十月十日上午二時許為警查獲時，經
        警當場扣得其持有之天平秤一組（含法碼）、已經剪開
        之塑膠分裝袋六個等足資佐證，而天平秤及分裝袋等一
        般係販賣毒品者用以磅秤、分裝毒品所必備之器物，此
        等證物自得作為上開證人向被告購買安非他命證言之補
        強證據。
    六、綜上所述，被告前開所辯，無非事後諉卸之詞，不足採
        信，本件事證明確，被告犯行，均洵堪認定。
丙、適用法律：
  壹、新舊法比較：
    一、按行為後法律有變更者，適用行為時之法律。但行為後
        之法律有利於行為人者，適用最有利於行為人之法律，
        刑法第二條第一項定有明文。
        本件被告犯罪行為完成時間係在八十四年十月中旬，依
        中華民國刑法施行法第十條之一，中華民國九十四年一
        月七日修正公布之刑法，自九十五年七月一日施行，而
        有依上開規定比較新舊法之必要。
  　二、被告行為後，刑法第五十六條連續犯之規定，業於九十
        四年二月二日修正公布刪除，定於九十五年七月一日施
        行，則被告之犯行，因行為後新法業已刪除連續犯之規
        定，此刪除雖非犯罪構成要件之變更，但顯已影響行為
        人刑罰之法律效果，自屬法律有變更，依新法第二條第
        一項規定，比較新、舊法結果，仍應適用較有利於被告
        之修正前刑法論以連續犯（最高法院九十五年第八次刑
        事庭會議決議參照）。
    三、查安非他命屬中樞神經興奮劑，具有輕微之成癮性，服
        用後會產生依賴性、耐藥性，並引起不安、頭昏、顫抖
        、亢進性反應、失眠、焦慮、譫妄、慢性中毒、精神障
        礙、類似精神分裂之錯覺、妄想及伴有行動與性格異常
        等副作用，其劑量增大時，甚或會死亡。而其慣用者，
        由於精神錯亂，更具有暴力攻擊及反社會行為等傾向，
        情況非常嚴重，尤以戒解不易，其毒害不在煙毒之下，
        乃經行政院衛生署七十九年十月九日以七十九、十、九
        衛署藥字第九○四一四二號公告列入麻醉藥品管制條例
        第二條第四款所定化學合成麻醉藥品管理，不得非法吸
        用、持有及販賣，並自同年月十一日生效。被告違反此
        項規定非法持有、販賣，核其所為，係犯麻醉藥品管理
        條例第十三條之一第二項第一款之非法販賣化學合成麻
        醉藥品罪。又毒品危害防制條例雖於八十七年五月二十
        日經總統公布施行，同年月二十二日生效，安非他命並
        為該條例第二條第二項第二款所定之第二級毒品，惟被
        告販賣安非他命之行為係在毒品危害防制條例公布生效
        前，而毒品危害防制條例第四條第二項販賣第二級毒品
        之處罰規定係「販賣第二級毒品者，處無期徒刑或七年
        以上有期徒刑，得併科新台幣七百萬元以下罰金。」該
        條例於九十二年七月九日再度修正，並定九十三年一月
        九日生效，原第四條第二項之條文並未更動，法定刑亦
        相同，與被告行為時有效之麻醉藥品管理條例第十三條
        之一第二項第一款之處罰規定「非法販賣…者，處五年
        以上有期徒刑，得併科五萬元以下罰金。」比較新舊法
        ，自應適用法定刑較輕舊法即八十四年一月十三日總統
        公布修正施行之麻醉藥品管理條例第十三條之一第二項
        第一款之規定處斷。又麻醉藥品管理條例於八十八年六
        月二日雖經總統公布修正為「管制藥品管理條例」，並
        於同年月四日生效，且其中原麻醉藥品管理條例所規定
        之刑罰罰則部分，則因已於毒品危害防制條例中另有規
        定而予以刪除，然立法意旨並非廢止其刑罰，自無刑事
        訴訟法第三百零二條第四款規定之適用，併予敘明。
    四、按比較新舊法時應就「罪刑」有關之共犯、未遂犯、想
        像競合犯、牽連犯、連續犯、結合犯、以及累犯加重、
        自首減輕暨其他法定加減原因（如身分加減）與加減例
        等一切情形，綜其全部罪刑之結果而為比較（參見最高
        法院前揭決議）。
        本件前開新舊法比較之結果，均應適用修正前之法律論
        處，自勿庸再為綜合比較。
  貳、勿庸為新舊法比較部分：
    一、修正前刑法第四十七條關於累犯之規定為：受有期徒刑
        之執行完畢，或受無期徒刑或有期徒刑一部之執行而赦
        免後，五年以內再犯有期徒刑以上之罪者，為累犯，加
        重本刑至二分之一。修正後同條第一項則規定：受徒刑
        之執行完畢，或一部之執行而赦免後，五年以內故意再
        犯有期徒刑以上之罪者，為累犯，加重本刑至二分之一
        。惟本件為故意犯，新舊法規定均相同，毋庸為新舊法
        之比較，而依一般法律適用原則，適用裁判時法。
    二、修正前刑法第三十七條第二項規定：宣告六月以上有期
        徒刑，依犯罪之性質認為有褫奪公權之必要者，宣告一
        年以上十年以下褫奪公權；修正後刑法第三十七條第二
        項規定：宣告一年以上有期徒刑，依犯罪之性質認為有
        褫奪公權之必要者，宣告一年以上十年以下褫奪公權。
        惟因從刑附屬於主刑，除法律有特別規定者外，依主刑
        所適用之法律，而不單獨為新舊法之比較（參見最高法
        院九十五年第八次刑事庭會議）。
  參、論罪：
    一、核被告丙○○非法販賣化學合成麻醉藥品，所為係犯修
        正前麻醉藥品管理條例第十三條之一第二項第一款之罪
        。
    二、吸收關係：又其多次持有安非他命之低度行為，應為多
        次販賣安非他命之高度行為所吸收，應不另論罪。
    三、連續犯：被告先後多次犯行，時間緊接，犯罪構成要件
        相同，顯係基於概括犯意反覆為之，為連續犯，應依修
        正前刑法第五十六條以一罪論。
丁、科刑審酌：
  壹、主刑部分：
    一、法定加重原因：
      １、連續犯：被告為連續犯，應依修正前刑法第五十六條
          以一罪論，並依法加重其刑。
      ２、累犯：查被告丙○○（按轉讓部分原審判處有期徒刑
          一年確定）於民國（下同）八十二年間，因違反麻醉
          藥品管條案件，經台灣板橋地方法院處有期徒刑六月
          ，如易科罰金，以三百元折算一日，於八十三年一月
          二十五日易科罰金執行完畢；又於八十三年間，復因
          違反麻醉藥品管條案件，經台灣板橋地方法院處有期
          徒刑六月，如易科罰金，以三百元折算一日，於八十
          四年二月二十八日易科罰金執行完畢，此有臺灣板橋
          地方法院檢察署刑案資料查註紀錄表及本院被告全國
          前案紀錄表在卷可稽，其於五年以內再犯本件有期徒
          刑以上刑之罪，為累犯，依刑法第四十七之規定應加
          重其刑。
      ３、並依刑法第七十條遞加重其刑。
    二、法定減輕原因：無。
    三、依刑法第五十七條，審酌被告下列事項：
      １、犯罪動機、目的係為牟取不法利益。
      ２、犯罪時未受到任何刺激。
      ３、犯罪手段尚屬平和。
      ４、犯罪行為人之職業不明，家庭經濟狀況小康，生活狀
          況正常。
      ５、犯罪行為人前有二次違反麻醉藥品管理條例前科紀錄
          ，品行尚可。
      ６、犯罪行為人學歷為國中畢業，智識程度不高。
      ７、犯罪行為人與毒品買受間並不熟識。
      ８、犯罪行為人違反義務之程度嚴重。
      ９、犯罪產生危險或損害嚴重。
      １０、犯罪後不知悔改，飾詞否認犯罪，態度不佳。
    四、科刑審酌情形：
      １、本件被告所犯麻醉藥品管理條例第十三條之一第二項
          第一款之罪名，其法定本刑五年以上有期徒刑，得併
          科五萬二以下罰金，而以有期徒刑五年為基本刑度。
      ２、被告為連續犯應酌予增加有期徒刑八月；另為累犯應
          酌予增加有期徒刑二月；又有二次前科紀錄應酌予增
          加有期徒刑二月；另犯後態度不佳應酌予增加有期徒
          刑四月。
          此酌予增加部分合計共十六月（按八月加二月加二月
          加四月）。
      ３、被告智識程度不高、生活狀況尚正常、手段尚屬平和
          等，應酌予減少有期徒刑三月
      ４、綜上加減，被告即應受有期徒刑六年一月之宣告（按
          五年加十六月減三月）。
  貳、從刑部分：
    一、褫奪公權：本院依其犯罪之性質認為有褫奪公權之必要
        ，並依刑法第三十七條第二項予宣告褫奪公權三年。
    二、沒收：扣案天平秤一組（法碼）及塑膠分裝袋六個為被
        告所有並供犯罪所用之物，爰依刑法第三十八條第一項
        第二款宣告沒收。
戊、原判決撤銷之理由：
    原判決就被告被訴販賣化學合成麻醉藥品安非他命部分，以
    不能證明被告犯罪而為無罪之諭知，尚有未洽，檢察官據此
    指摘原判決此部分不當，為有理由，自應由本院將此部分撤
    銷改判如主文所示。
己、對於其他公訴事實之判斷：
  壹、公訴意旨另認為：被告自八十四年五月起，先後多次在三
      重市○○街十號三樓居所，以每公克三千五百元至四千元
      不等之價格，販賣安非他命予蔡孟憬牟利等語。
  貳、按犯罪事實應依證據認定之，無證據不得推定其犯罪事實
      ；又不能證明被告犯罪者，應諭知無罪之判決，刑事訴訟
      法第一百五十四條、第三百零一條第一項分別定有明文。
      次按事實之認定，應憑證據，如未能發現相當證據，或證
      據不足以證明，自不能以推測或擬制之方法，以為裁判基
      礎；又認定不利於被告之事實，須依積極證據，苟積極證
      據不足為不利於被告事實之認定時，即應為有利於被告之
      認定，更不必有何有利之證據（參見最高法院四十年臺上
      字第八六號及三十年上字第八一六號判例）。
      再按刑事訴訟上證明之資料，無論其為直接或間接證據，
      均須達到通常一般之人均不致有所懷疑，而得確信其為真
      實之程度，始得據為有罪之認定，若關於被告是否犯罪之
      證明未能達此程度，而有合理懷疑之存在，致使無從形成
      有罪之確信，根據「罪證有疑，利於被告」之證據法則，
      即不得遽為不利被告之認定（參見最高法院二十九年上字
      第三一０五號、七十六年台上字第四九八六號判例）。
      查證人蔡孟憬於八十四年十月十二日十八時許，在三重市
      ○○○街一九○號二樓住處為警查獲，於當日二十二時許
      之警詢中雖指稱：我於八十四年五月間起，以每一公克安
      非他命代價三千五百元至四千元不等之價格，向丙○○購
      買數十次之多，交易地點皆在丙○○租住處（臺北縣三重
      市○○街十號三樓）等語（參見八十四年度偵字第九二三
      二號偵查卷第八十二頁正面），惟此部分證言之證據能力
      業經本院排除，而不得做為本案之證據。
      另其於原審八十五年九月九日庭訊時具結證稱：我是跟他
      （指被告）一起向別人買安非他命才認識的。我不清楚丙○○是否有販賣安非他命；（提示警詢筆錄）我沒講過這
      種話，我的安非他命是透過丙○○向高雄綽號『阿豐』買
      的等語（參見原審卷八十五年度訴字第一八三二號卷第五
      十六頁背面、第五十七頁正面），迨被告經通緝到案原審
      審理時，證人蔡孟憬經傳訊並未到庭，本院自無由以前開
      證言而遽認定被告確有此部分販賣犯行甚明。
  參、按刑事訴訟法第一百六十一條已於民國九十一年二月八日
      修正公布，其第一項規定：檢察官就被告犯罪事實，應負
      舉證責任，並指出證明之方法。因此，檢察官對於起訴之
      犯罪事實，應負提出證據及說服之實質舉證責任。倘其所
      提出之證據，不足為被告有罪之積極證明，或其指出證明
      之方法，無從說服法院以形成被告有罪之心證，基於無罪
      推定之原則，自應為被告無罪判決之諭知（最高法院九十
      二年台上字第一二八號判例參照）。
      又同法第一百六十三條亦在同時一併修正，證據調查應以
      當事人為主，法院為輔，而僅具補充及輔助地位，該條第
      二項前段規定，法院為發現真實，「得」依職權調查證據
      ，舊規定則係「應」依職權調查證據，則是否補充介入調
      查，成為法院職權裁量事項，非謂負有調查之義務，檢察
      官舉證責任始終存在，倘檢察官未能善盡實質的舉證責任
      ，法院以被告犯罪不能證明而為無罪判決時，如檢察官僅
      以法院未作補充介入調查為唯一理由而提起上訴，其上訴
      即非有理。至同條第二項但書係立法部門自提修正草案，
      為司法院研擬草案內容所無，惟自刑事訴訟法責成檢察官
      負擔實質的舉證責任以後，法院發見真實釐清案情之查證
      義務，較德國刑事訴訟法要求該國法官應盡其澄清義務之
      程度為輕，被告受無罪推定，檢察官舉證責任不因第二項
      有但書之規定而得以減免。是該條第二項但書所指事項，
      應均以有利於被告之考量方得為之，否則，對檢察官未盡
      實質舉證責任之案件，竟要求法院接續依職權調查不利於
      被告之證據，豈非形同糾問，殊與修法本旨有違（參見朱
      石炎著，刑事訴訟法上第一八四頁至第一八六頁）。
      本件檢察官就不利於被告之證據部分應負實質舉證責任，
      所舉證據均無法使本院對於被告涉嫌公訴人所指之事實形
      成確信不疑之心證，依上開判例之見解，應為有利於被告
      之認定。本院復無依刑事訴訟法第一百六十三條第二項之
      規定依職權調查證據之情狀，被告犯罪尚屬不能證明。
      惟此部分與前開經起訴而本院認定有罪部分，公訴人認係
      連續犯關係，為裁判上一罪，爰不另為無罪之諭知，併此
      敘明。
據上論斷，應依刑事訴訟法第三百六十九條第一項前段、第三百
六十四條、第二百九十九條第一項前段；修正前麻醉藥品管理條
例第十三條之一第二項第一款；刑法第十一條前段、第二條第一
項前段、第四十七條、修正前刑法第五十六條、第三十七條第二
項、第三十八條第一項第二款，判決如主文。
本案經檢察官呂丁旺到庭執行職務。
中　　華　　民　　國　　96　　年　　4 　　月　　30　　日
　　　　　　　　刑事第十八庭    審判長法　官　溫耀源
　　　　　　　　　　　　　　　　    　法　官  段景榕
　　　　　　　 　 　　　　　　　　    法　官  陳健順
以上正本證明與原本無異。
如不服本判決，應於收受送達後十日內向本院提出上訴書狀，其
未敘述上訴之理由者並得於提起上訴後十日內向本院補提理由書
（均須按他造當事人之人數附繕本）。
　　　　　　　　　　　　　　　　　　　書記官　陳菊珍
中　　華　　民　　國　　96　　年　　5 　　月　　2 　　日
附錄論罪法條：
修正前麻醉藥品管理條例第十三條第二項第一款。
違反前條之規定，其屬於第二條第一款至第三款之麻醉藥品者，
應分別依法處罰。
違反前條之規定，其屬於第二條第四款之麻醉藥品者，依左列規
定處罰：
一、非法輸入、製造、運輸、販賣者，處五年以上有期徒刑，得
併科五萬元以下罰金。
二、意圖販賣而非法持有者，處三年以上十年以下有期徒刑，得
併科三萬元以下罰金。
三、意圖營利而非法為人施打者，處五年以下有期徒刑，得併科
二萬元以下罰金。
四、非法施打吸用者，處三年以下有期徒刑、拘役或一萬元以下
罰金。
五、非法持有者，處二年以下有期徒刑、拘役或五千元以下罰金
。
前項第一款之未遂犯罰之。
犯第二項第四款之罪有癮者，應由審判機關先行指定相當處所勒
戒。經勒戒斷癮後再犯者
，加重本刑至三分之二。
